臺灣高雄地方法院刑事判決　　　　　　　93年度訴字第2997號
公　訴　人　臺灣高雄地方法院檢察署檢察官
被　　　告　丙○○
上列被告因洗錢防制法等案件，經公訴人提起公訴（93 年度偵
字第 12689 號），本院判決如下：
    主  文
丙○○幫助意圖為自己不法之所有，以詐術使人將本人之物交付
，處有期徒刑參月，如易科罰金，以參佰元折算壹日。
    事  實
一、丙○○依一般社會之通見，明知在報紙上刊登收購他人銀行
    存摺帳戶之人，係屬從事詐欺之犯罪集團成員，經常以各種
    詐騙手法，誘使被害人將被騙款項匯入其所收購之人頭帳戶
    ，以掩飾其詐欺之犯罪所得，並藉此逃避檢警人員追緝，且
    此等犯罪類型於社會中早已屢見不鮮。詎丙○○主觀上業已
    預見欲向其收購銀行帳戶之人，有可能以其帳戶作為此類詐
    財之不法所用，竟仍基於幫助他人犯罪之未必故意，於民國
    （下同）93 年 2 月間某日，在高雄市○○○路尊龍飯店門
    口 ，將其於高雄縣大社郵局所開設帳號 00000000000000000
    號帳戶（含存摺、提款卡、提款密碼及印鑑章），以新台幣
    下同）3 千元代價，出賣給真實姓名年籍均不詳之年約 30
    歲成年男子使用。嗣該男子及其所組成之詐騙集團成員，於
    93 年 2 月 19 日下午 7 時許，假冒華南銀行淡水分行經理
    ，撥打電 話給住在桃園縣大溪鎮之甲○○，謊稱其身分證號
    碼已遭偽卡集團冒用，必須儘速至金融機構之櫃員機前查詢
    以維權益云云，致甲○○誤信為真，旋持金融機構提款卡，
    前往大溪鎮台灣中小企業銀行之自動櫃員機（下稱ＡＴＭ）
    前，依照指示操作ＡＴＭ按鍵，而將己有帳戶內存款新台幣
    （下同）37,125 元，轉入丙○○上開郵局帳戶內。該詐騙集
    團成員，以上開手法行騙，向甲○○詐騙得逞，並以丙○○
    上開郵局帳戶，掩飾其犯罪之所得。
二、案經高雄縣政府警察局仁武分局報請臺灣高雄地方法院檢察
    署檢察官偵查起訴。
    理  由
一、訊據被告丙○○固坦承於前揭時、地販賣前揭自有之銀行帳
    戶予不知名之成年男子，惟矢口否認有詐欺犯行，並辯稱：
    其不知買受其前揭銀行帳戶之男子係以其帳戶作詐財之用云
    云。惟查：有不詳姓名之人於 92 年 2 月 19 日以電話詐欺
    被害人甲○○，使被害人將新台幣（下同）37125 元轉帳至
    被告上開帳戶內，並容任不詳姓名之人以提款卡取得該款一
    節，業據被害人甲○○於警詢時指訴綦詳，並本院函調被告
    設於前開郵局之帳號：00000000000000000 號帳戶之客戶歷
    史交易清單1 份附卷可稽，自該清單中確有被害人上開款項
    進入該帳戶，及從該帳戶中經提款機分次領出之紀錄甚明，
    足見確有人利用被告帳戶作為詐欺他人現場之工具無訛。其
    次，衡諸金融存款帳戶，事關存戶個人財產權益之保障，其
    專有性甚高，使用者如非與自己有相當程度之親密關係，而
    係交由不明人士使用，極易被利用為與財產有關之犯罪工具
    ，此為吾人依一般生活認知所易於體察之常識；況苟非有犯
    罪意圖者，無正當理由，任何人均得以自身名義向金融機關
    申請帳戶使用，又何需竟刊登廣告購買他人之帳戶。本件被
    告對該姓名年籍不詳之成年男子身份來歷毫無所悉，僅憑報
    紙廣告，竟願以3 千元代價出售自己帳戶供其身分全然不詳
    之人使用，亦據其於偵、審中供述甚明，則參諸前揭說明，
    顯係基於幫助該不詳姓名年籍之成年男子實施詐欺犯罪之犯
    意而為。本件事證明確，被告犯行洵堪認定。
二、核被告丙○○所為，係犯刑法第 339 條第 1 項詐欺取財罪
    。被告係幫助犯，應依刑法第 30 條第 2 項規定，按正犯之
    刑減輕之。公訴人求處本案被告有期徒刑 4 月，惟審酌被告
    無非貪圖小利，出售存摺予不法人士詐欺牟利，非但增加被
    害人尋求救濟之困難，亦使不法人士得以隱匿身分而順利遂
    行詐欺犯行，且被告犯罪後未坦承全部犯行，態度非佳，然
    就其自身所獲利益尚微等一切情狀，本院認公訴人求處之刑
    罰尚嫌過重，量處如主文所示之刑，並諭知易科罰金之折算
    標準，以資懲儆。
三、公訴意旨另認被告將上述郵局帳戶存摺及金融卡售予不詳姓
    名男子等詐騙成員使用之犯行，又涉犯洗錢防制法第 9 條第
    1 項之洗錢罪嫌。經查：洗錢防制法所稱之「洗錢」係指掩
    飾或隱匿因自己或他人重大犯罪所得財物或財產利益，所謂
    重大犯罪係指刑法第 201 條第 1 項、第 340 條等罪，洗錢
    防制法第 2 條第 1 款、第 3 條定有明文。被告所提供之上
    開郵局帳戶雖經被害人甲○○匯款 37,1252 元之款項，已如
    前述，惟被告僅係提供帳戶，且否認知情，亦無證據證明彼
    等係以犯詐欺罪為常業，是應不成立洗錢防制法第9 條第1
    項之適用，本應為無罪之判決，惟此部分與前揭有罪部分有
    牽連犯之裁判上一罪關係，故不另為無罪之諭知。
據上論斷，應依刑事訴訟法第 299 條第 1 項前段，刑法第 339
條第 1 項、第 30 條第 2 項、第 41 條第 1 項前段，罰金罰鍰
提高標準條例第 1 條前段、第 2 條，判決如主文。
本案經檢察官乙○○到庭執行職務。
中    華    民    國  94    年    6     月     29     日
        　　　　　　刑事第三庭審判長法　官  黃建榮
                                    法　官  陳玉聰
                                    法　官  高思大
右正本證明與原本無異。
如不服本判決，應於判決送達後10日內向本院提出上訴狀，上訴
於台灣高等法院高雄分院（須附繕本）。
中　　華　　民　　國　　94　　年　　6 　　月　　30　　日
                                    書記官  蔡語珊
附錄本案論罪科刑法條全文：
刑法第339條第1 項：
  意圖為自己或他人不法之所有，以詐術使人將本人或第三人之
  物交付者，處5年以下有期徒刑、拘役或科或併科1千元以下罰
  金。
